【裁判字號】    92,交訴,106
【裁判日期】    920819
【裁判案由】    過失致死
【裁判全文】
臺灣板橋地方法院刑事判決                        九十二年度交訴字第一六號
    公  訴  人  臺灣板橋地方法院檢察署檢察官
    被      告  甲○○
    選任辯護人  方正彬律師
    被      告  丙○○
右列被告因過失致死案件，經檢察官提起公訴（九十二年度偵字第三一五四、一一一
九九號），本院判決如左：
    主  文
甲○○從事業務之人，因業務上之過失致人於死，處有期徒刑陸月，如易科罰金以
佰元折算壹日，緩刑貳年。
丙○○因過失致人於死，處有期徒刑陸月，如易科罰金以佰元折算壹日，緩刑貳年
。
    事  實
一、甲○○係三重汽車客運股份有限公司（下稱三重客運公司）之司機，負責駕駛大
    客車載客營業，為從事駕駛業務之人，於民國九十二年一月二十一日下午五時二
    十分許，駕駛三重客運公司所有之車牌號碼二Ｕ─○三二號營業用大客車，沿臺
    北縣三重市○○街往忠孝路方向行駛，行經三重市○○街與中正北路三八０巷之
    無號誌交岔路口時，原應注意行經無號誌之交岔路口，左方車應讓右方車先行，
    當時天候晴、路面乾燥無缺陷及障礙物、視距良好，依甲○○之智識程度及當時
    情形均無不能注意之情事，竟疏未注意禮讓右方車先行即貿然駕車通過上開交岔
    路口，適其右方有丙○○騎乘車牌號碼ＭＥＪ─六二三號重型機車後座搭載乘客
    陳麗如，沿中正北路三八０巷往中正北路方向行駛，丙○○原應注意行經上開無
    號誌之交岔路口應減速慢行，作隨時停車之準備，並應注意車前狀況並隨時採取
    必要之安全措施，當時其行駛之路面亦乾燥無缺陷及障礙物、視距良好，依丙○○之智識程度及當時情形均無不能注意之情事，竟疏未注意車前狀況，又未減速
    慢行，貿然以時速約四十公里之速度通過上開交岔路口，因此甲○○駕駛之上開
    大客車左前車頭與丙○○所騎乘機車之左後輪在上開交岔路口發生碰撞，陳麗如
    因此倒地而致左脛骨與腓骨骨折、腦出血及硬腦膜下出血、左肺及腹部鈍挫傷，
    經送醫急救延至同年月二十四日上午十一時五十四分許仍不治死亡。甲○○於肇
    事後，於有偵查犯罪職權之公務員知悉其犯罪事實前，即向前來現場處理之台北
    縣政府警察局三重分局大有派出所警員陳綜亨自承肇事並接受裁判（丙○○於肇
    事後因受傷送醫急救，警方於其自承肇事前，已查明其肇事責任）。
二、案經陳麗如之父乙○○訴請台北縣政府警察局三重分局報請台灣板橋地方法院檢
    察署檢察官偵查起訴。
    理  由
一、右揭事實，業據被告甲○○、丙○○於本院審理時坦承不諱，並經證人即肇事後
    至現場處理之台北縣政府警察局三重分局大有派出所警員陳綜亨於本院審理時到
    庭具結證述屬實，並有道路交通事故調查報告表一份、肇事現場及車輛照片共六
    十二張附卷可稽。按汽車行駛至無號誌之交岔路口，左方車應暫停讓右方車先行
    ；又汽車行經無號誌之交岔路口時，應減速慢行，作隨時停車之準備；又汽車之
    駕駛人應注意車前狀況並隨時採取必要之安全措施；道路交通安全規則第一百零
    二條第一項第二款、第九十三條第一項第三款、第九十四條第三項分別定有明文
    。被告甲○○、丙○○係汽車（含機器腳踏車）之駕駛人，應注意遵守上開規定
    ，而本件肇事當時天候晴、路面乾燥無缺陷及障礙物、視距良好，有上開道路交
    通事故調查報告表可考，依被告二人之智識能力及當時情形均無不能注意之情事
    ，詎被告甲○○疏未注意禮讓右方車先行即貿然駕車通過上開交岔路口，被告丙○○亦疏未注意減速慢行，作隨時停車之準備，亦未注意車前狀況，貿然以時速
    約四十公里之速度通過上開交岔路口，其二人之駕車行為均有過失，至為明確。
    本件車禍經台灣省台北縣區車輛行車事故鑑定委員會鑑定結果，亦認定被告甲○○駕駛營業用大客車行經無號誌交岔路口時左方車未讓右方車先行為肇事因素，
    被告丙○○駕駛重型機車行經無號誌交岔路口未注意車前狀況亦為肇事因素，有
    該會九十二年五月二十七日北鑑字第九二０一四六號函所附鑑定意見書一份在卷
    可參，惟該鑑定意見書因未及斟酌被告丙○○於本院審理時已陳明其係以時速約
    四十公里之速度通過上開交岔路口，而漏未認定被告丙○○駕車行經無號誌交岔
    路口未減速慢行，違反道路交通安全規則第九十三條第一項第三款規定，亦係肇
    事因素之一，則尚有未洽，應予補充敘明。又被害人陳麗如因本件車禍導致左脛
    骨與腓骨骨折、腦出血及硬腦膜下出血、左肺及腹部鈍挫傷，經送醫急救延至同
    年月二十四日上午十一時五十四分許仍不治死亡之事實，業據告訴人乙○○指認
    明確，並有長庚紀念醫院診斷證明書一紙在卷可憑，復經臺灣板橋地方法院檢察
    署檢察官率同檢驗員相驗明確，分別制有勘驗筆錄、相驗屍體證明書及驗斷書各
    一份、相驗屍體照片七張在卷可按。是被告之駕車過失行為與陳麗如之死亡間，
    顯有相當因果關係。綜上所述，本案事證明確，被告二人之犯行均堪認定。
二、被告甲○○係三重客運公司之司機，為從事駕駛業務之人，其因駕車過失致人於
    死，核其所為係犯刑法第二百七十六條第二項之業務過失致人於死罪。被告丙○○所為，則係犯刑法第二百七十六條第一項之過失致人於死罪。又被告甲○○肇
    事後，於有偵查犯罪職權之公務員知悉其犯罪事實前，即向前來現場處理之台北
    縣政府警察局三重分局大有派出所警員陳綜亨自承肇事並接受裁判，被告丙○○
    則經救護車送往醫院治療，並於警方詢問時初因受傷記憶不清而否認肇事等情，
    業據證人陳綜亨於本院審理時證述明確，並有台北縣政府警察局偵辦交通事故案
    件涉嫌人是否自首調查表一紙附卷可憑，是被告甲○○符合自首之要件，應依刑
    法第六十二條前段規定減輕其刑。爰審酌被告甲○○、丙○○之過失情節，犯後
    均坦承犯行，態度良好，且均已與被害人陳麗如之父乙○○達成民事和解，業據
    乙○○於本院審理時到庭陳明在卷，復有甲○○與乙○○達成調解之台北縣三重
    市調解委員會調解書一份在卷可憑等一切情狀，分別量處如主文所示之刑，並諭
    知易科罰金之折算標準。又被告甲○○、丙○○均未曾受有期徒刑以上刑之宣告
    ，有台灣高等法院被告全國前案紀錄表二件附卷可考，其二人因一時疏忽，致罹
    刑章，經此偵審教訓應知謹慎，信無再犯之虞，本院認其二人所受刑之宣告，以
    暫不執行為適當，均併予宣告緩刑二年，以勵自新。
據上論斷，應依刑事訴訟法第二百九十九條第一項前段，刑法第二百七十六條第一項
、第二項、第四十一條第一項前段、第六十二條前段、第七十四條第一款，罰金罰鍰
提高標準條例第一條前段、第二條，判決如主文。
本案經檢察官鄧媛到庭執行職務。
中      華      民      國    九十二    年      八      月      十九    日
                                    臺灣板橋地方法院交通法庭
                                        法  官  樊  季  康
右正本證明與原本無異。
如不服本判決，應於判決送達後十日內，向本院提出上訴狀。
                                        書記官  馬  秀  芳
中      華      民      國    九十二    年      八     月       十九    日
附錄本案論罪科刑法條：
刑法第二百七十六條
因過失致人於死者，處二年以下有期徒刑、拘役或二千元以下罰金。
從事業務之人，因業務上之過失犯前項之罪者，處五年以下有期徒刑或拘役，得併科
三千元以下罰金。


司法院資訊處製作；財團法人民間司法改革基金會備份。
